臺灣高雄地方法院刑事判決　　　　　　　　　　　　　九十年度簡上字第一九九號
　　上　訴　人　乙○○
　　即　被　告
右列上訴人因傷害案件，不服臺灣高雄地方法院旗山簡易庭中華民國九十年十一月一
日九十年度旗簡字第一二五號第一審簡易判決（聲請簡易判決處刑案號：九十年度偵
字第一一九二二號），提起上訴，本院判決如左：
    主  文
上訴駁回。
乙○○緩刑年，緩刑期內付保護管束。
    事  實
一、乙○○與甲○○係母子關係，具有家庭暴力防治法第三條第一項第三款規定所列
    之家庭成員關係。緣甲○○於民國九十年五月十六日十六時許，在高雄縣六龜鄉
    義寶村平和巷二號，見乙○○與其妻黃莉榮發生爭吵，便持門口之鐵條作勢欲打
    乙○○，擬從中勸架。乙○○明知甲○○已年邁，如以手強拉甲○○手中之鐵條
    ，將使甲○○跌倒受傷，竟仍置之不顧，基於傷害直系血親尊親屬之故意，猛力
    拉扯鐵條，並以手推開甲○○，致甲○○失控跌倒在地，受有右手背擦挫傷皮膚
    缺損部三Ⅹ一．五公分、腰部挫傷之傷害。
二、案經甲○○訴由高雄縣警察局六龜分局報請臺灣高雄地方法院檢察署檢察官偵查
    起訴。
    理  由
一、訊據上訴人即被告（以下簡稱被告）乙○○矢口否認傷害告訴人甲○○，辯稱：
    伊與妻子發生口角，突然看見告訴人持鐵條欲毆打伊，伊將鐵條搶過來時，不小
    心勾到告訴人之手部，並無傷害之故意云云。
二、惟查：右揭事實，業據告訴人甲○○於警訊中指訴綦詳，衡諸告訴人與被告係母
    子關係，被告若無對告訴人施加暴行，告訴人應無故意虛偽設詞攀誣之理，告訴
    人於警訊所為之陳述，應堪信為真實。而告訴人確因此受有如事實欄所載之傷害
    等情，亦有告訴人所提出之診斷證明書一紙附卷可稽。佐以被告於警訊及本院調
    查時分別供承：「我有用手推開我母親甲○○，她因而倒地」（九十年五月十六
    日警訊筆錄）、「當天因為我失業很久心情不好，我在家裡跟我太太發生口角，
    之後我媽媽過來打我兩巴掌，並且拿壹個鐵條要打我，我把鐵條搶過來要丟掉，
    結果鐵條去勾到我母親的手」（本院九十年十二月五日訊問筆錄），及證人即被
    告之妻黃莉榮於本院調查時證稱：「那天是我跟我先生因為失業問題在爭吵，．
    ．我婆婆剛好要來看小孩，看到這種情形就過來勸架，告訴人就罵被告，接著告
    訴人就拿拉門的鐵條要打被告，被告就去搶鐵條，．．．．告訴人因而跌倒，結
    果鐵條就去勾到告訴人的手」（本院九十年十二月五日訊問筆錄）等語觀之，益
    證被告確有對告訴人施加不法腕力之舉。再者，觀以本案告訴人年逾七十歲，被
    告則正值壯年，在客觀情況下，被告在告訴人作勢攻擊之際，僅需避開告訴人之
    攻擊或離開現場即可，實無必要出手強拉告訴人手中之鐵條並推倒告訴人，詎其
    竟仍執意為之，足認其對上開行止可能導致告訴人受傷應有所預見，且對告訴人
    確因而受有前開傷害亦不違背其本意，故被告有傷害之故意甚為明顯，其空言否
    認傷害告訴人云云，顯不足採。至於告訴人於本院調查及審理時翻異前詞改謂被
    告並無推伊之舉動云云，應屬事後迴護之詞，尚難遽信。綜上所述，本件事證明
    確，被告右揭傷害犯行應堪認定。
二、查被告與告訴人為母子關係，業據被告及告訴人陳明在卷，二人為家庭暴力防治
    法第三條第一項第三款規定所列之家庭成員關係，被告本件傷害犯行係屬於家庭
    暴力防治法第二條第二項所稱之家庭暴力罪，惟該法就此並無刑罰規定，仍應依
    刑法傷害罪論罪科刑。故核被告毆打告訴人之所為，係犯刑法第二百七十七條第
    一項之傷害罪。被告對於直系血親尊親屬犯刑法第二百七十七條第一項之罪，應
    依刑法第二百八十條之規定，加重其刑。原審因適用刑法第二百七十七條第一項
    、第二八十條、第四十一條第一項，罰金罰鍰提高標準條例第一條前段、第二條
    之規定，以簡易判決量處被告有期徒刑三月，如易科罰金，以三百元折算一日，
    經核認事用法均無違誤，量刑亦稱妥適，上訴人即被告之上訴意旨仍執前詞指摘
    原判決不當，為無理由，應予駁回。末查，被告前未曾受有期徒刑以上刑之宣告
    ，有臺灣高等法院被告全國前案紀錄表暨臺灣高雄地方法院檢察署刑案資料查註
    紀錄表各一份在卷可按，經此偵查審理程序後，當應知所警惕，信無再犯之虞，
    且告訴人亦表明願意原諒被告之旨（本院九十一年一月四日審判筆錄參照），本
    院因認對其所宣告之刑，以暫不執行為適當，爰併予宣告緩刑三年，以勵自新。
    惟按家庭暴力防治法第三十條第一項規定：「犯家庭暴力罪或違反保護令罪而受
    緩刑之宣告者，在緩刑期內應付保護管束。」本院既諭知緩刑三年之宣告，自應
    併予為緩刑期內付保護管束之諭知，藉以導正被告之家庭及價值觀念。
據上論斷，應依刑事訴訟法第四百五十五條之一第一項、第三項、第三百六十八條，
家庭暴力防治法第三十條第一項，刑法第七十四條第一款，判決如主文。
本案經檢察官黃元冠到庭執行職務。
中      華      民      國      九十一    年      一      月    十八    日
                                  臺灣高雄地方法院刑事第七庭
                                      審判長法  官    黃  蕙  芳
                                            法  官    何  清  富
                                            法  官    何  秀  燕
右正本證明與原本無異。
不得上訴。
                                            書記官    邱  靜  銘
中      華      民      國      九十一    年      一      月    十八    日
附錄本判決論罪之法條：
家庭暴力防治法第三十條第一項：
犯家庭暴力罪或違反保護令罪而受緩刑之宣告者，在緩刑期內應付保護管束。
